【裁判字號】    98,簡上,87
【裁判日期】    980430
【裁判案由】    詐欺
【裁判全文】
臺灣板橋地方法院刑事判決              98年度簡上字第87號
上  訴  人
即  被  告  戊○○
                      樓
上列上訴人即被告因詐欺案件，不服本院97年度簡字第9088號，
中華民國97年11月28日所為第一審簡易判決（聲請簡易判決處刑
案號：臺灣板橋地方法院檢察署97年度偵字第24387號），提起
上訴，本院管轄第二審之合議庭判決如下：
    主  文
上訴駁回。
    事實及理由
一、本案經本院審理結果，認第一審判決以被告戊○○所為係犯
    刑法第三十條第一項前段、第三百三十九條第一項之幫助詐
    欺取財罪，依刑事訴訟法第四百四十九條第一項前段、第三
    項、第四百五十四條第二項，刑法第三十條第一項、第二項
    、第三百三十九條第一項、第四十一條第一項前段，刑法施
    行法第一條之一第一項、第二項前段之規定，並審酌被告提
    供其所有上開金融機構帳戶供他人非法使用，助長社會犯罪
    風氣，導致真正犯罪者逍遙法外，其行為殊屬不當，又被害
    人在財產上受有甚大損害，心理上亦受有相當之痛苦，且犯
    罪後猶否認犯行，惟念及被告本身並未實際參與本件詐欺取
    財之犯行，責難性較小等一切情狀，量處有期徒刑四月，並
    諭知易科罰金之折算標準，其認事用法及量刑均屬妥適，應
    予維持，並引用第一審簡易判決書記載之事實、理由及證據
    （詳如附件）。
二、被告戊○○上訴意旨以伊有十幾本銀行帳戶，系爭銀行帳戶
    （即丙○商業銀行土城分行，帳號：00000000000000000 號
    ）為其中之一，因其內無多餘之金額且較少用，所以遺失之
    後未能立即發現及時報警，況被告有多本閒置之帳戶，如被
    告為錢財當可交付更多之帳戶，而不會只提供一本，足認被
    告並無主動交付系爭帳戶與第三人使用等語。經查：
    (一)系爭帳戶係被告所申請開戶等情，除經被告自白明確外，
      並有系爭帳戶之開戶基本資料及丙○商業銀行集中作業中
      心九十八年三月十一日丙○集中字第0987470266號函檢附
      系爭帳戶之所有交易明細等附卷可稽，是系爭帳戶確係被
      告所申請開戶一節，堪以認定。
    (二)告訴人甲○○、丁○○、乙○○、蔣佳芸、傅素珍等人分
      別遭詐欺集團成員詐騙，致將款項匯入被告所申請之系爭
      帳戶等情，業經告訴人甲○○、丁○○、乙○○、蔣佳芸
      、傅素珍於警詢中分別指訴稽詳。此外，復有上開告訴人
      提出之自動櫃員機交易明細表影本共六紙以及系爭帳戶之
      所有交易明細等文件在卷足憑，足徵上開告訴人被詐騙之
      款項確係匯入被告所申請開設之系爭帳戶，當無疑義。
    (三)被告雖辯稱系爭帳戶是放在身上遺失了，但不知道遺失的
      時間等語，然依被告於本院審理時所稱伊有十幾個銀行帳
      戶，有的放在家裡，有的帶在身上，而伊於九十七年七月
      間較常放在身上的存摺是系爭銀行帳戶及土地銀行，而土
      地銀行是公司轉帳薪水之用云云；另於偵查中供稱系爭銀
      行帳戶之密碼為自己的生日，而當時伊有把密碼寫在提款
      卡等語。經查：依系爭帳戶之所有交易明細資料所示，系
      爭帳戶於九十六年十月二十二日開戶當日存入一百元，另
      於九十七年一月十五日存入一筆薪資轉帳七千元，嗣於同
      年二月十八日、三月十七日分別提領三千元、四千元，之
      後即未有任何存、提款紀錄，迄於九十七年七月三日起本
      件被害人陸續匯款至系爭帳戶，此有系爭帳戶所有交易明
      細附於審理卷足按，顯見系爭帳戶並非被告經常使用之銀
      行帳戶，且該帳戶已提領至僅剩一百元，何以與其所稱經
      常使用之土地銀行帳戶均置於隨身攜帶的袋子內，而非與
      其他不常使用之其他銀行帳戶放置家中，已與常情有違，
      且被告既稱系爭帳戶之密碼是伊自己之生日，既係如此，
      又何需將密碼寫在提款卡上，讓拾得其提款卡之人得以順
      利領取帳戶之金額，此亦顯與常情不符，是被告所辯系爭
      帳戶確係遺失云云，尚難信實。
    (三)又於金融機構開設帳戶，請領存摺及提款卡，係針對個人
      身分之社會信用而予以資金流通，具有強烈之屬人性格，
      而金融帳戶作為個人理財之工具，申請開設並無任何特殊
      之限制，一般民眾皆得以存入最低開戶金額之方式申請取
      得，且同一人均得在不同之金融機構申請數個存款帳戶使
      用，乃公眾所週知之事實，依一般人之社會經驗，遇不熟
      識之人要以自己名義申請帳戶，而以高價向其蒐集金融帳
      戶使用，乃甚為怪異之事。衡諸常情，提供帳戶者對於該
      等帳戶是否係供合法使用，當無不起疑心之理。查被告將
      自己名義所申請帳戶之提款卡及提款密碼提供他人使用，
      則該不詳姓名者大費周章向他人收購帳戶使用，顯然有不
      欲人知之隱情。況以今日社會，利用手機簡訊、代辦貸款
      、網路詐騙等手段詐財之事，迭有所聞，被告對此應無不
      知之理。其對該不詳姓名者可能利用他人帳戶做為其詐欺
      取財，使偵查機關不易偵查，事前應足以預見，竟仍將其
      銀行之提款卡及提款密碼交給該不詳姓名之成年人使用，
      顯有容認犯罪事實發生之本意。是被告確有幫助該不詳姓
      名之成年人利用其金融機構帳戶詐欺取財之不確定故意及
      行為甚明。
三、從而，原審予以論罪科刑，其認事用法並無違誤，量刑亦屬
    妥適，被告上訴空言否認犯行，為無理由，應駁回其上訴。
據上論斷，應依刑事訴訟法第四百五十五條之一第一項、第三項
、第三百六十八條、第三百七十三條，判決如主文。
中    華    民    國    98    年    4     月    30    日
                  刑事第十三庭  審判長法  官  李幼妃
                                      法  官  鄭燕璘
                                      法  官  張紹省
以上正本證明與原本無異。
不得上訴。
                                      書記官  廖貞音
中    華    民    國    98    年    4     月    30    日


司法院資訊處製作；財團法人民間司法改革基金會備份。
